臺灣高雄地方法院刑事判決　　　　　　　　　　　　　九十二年度自字第三八號
　　自　訴　人　甲○○
　　自訴代理人　洪條根律師
　　　　　　　　周君強律師
　　被　　　告　丁○○
　　選任辯護人　曾劍虹律師
右列被告因恐嚇等案件，經自訴人提起自訴，本院判決如左：
    主  文
丁○○被訴恐嚇危害安全部分無罪。
被訴以強暴公然侮辱部分自訴不受理。
    理  由
一、無罪部分：
  (一)自訴意旨略以：自訴人甲○○係設於高雄市三民區○○○路一九九號「天惠中醫
    診所」之負責人，被告丁○○前因向高雄縣政府警察局鳳山分局控告自訴人於民
    國九十二年一月十三日二十三時三十分許，在被告住處毀損被告所有之汽車，自
    訴人為此於同月十六日以電話質問被告為何胡亂控告，被告竟於電話中回稱「妳
    當醫師，我纏妳怕什麼？我要讓妳的診所開不下去」等語，致自訴人心生恐懼。
    同月二十日及二十一日，因自訴人連續二天向高雄市政府警察局三民第二分局鼎
    金派出所（下稱鼎金派出所）檢舉被告非法佔用道路擺設盆栽販售而被罰鍰，被
    告乃心生不甘，於同月二十二日十二時至十四時三十分間，趁自訴人診所午休時
    ，持黑漆二桶潑灑在自訴人開設之上開診所大門、窗戶玻璃及地板，雖經洗刷，
    仍難清除，詎被告又於翌日即同月二十三日十七時二十分許，持黑漆二桶潑灑在
    上開診所大門及窗戶玻璃，該二次潑灑黑漆之行為，均足以致自訴人心理深感恐
    懼。另被告在潑灑油漆前某日上午，曾致電至上開診所，由診所內護士庚○○接
    聽，被告竟恐嚇稱「請自訴人儘速回電，否則要自訴人好看」等語，因認被告涉
    犯刑法第五十六條、第三百零五條之連續恐嚇危害安全罪嫌。
  (二)按犯罪事實應依證據認定之，無證據不得認定犯罪事實；又不能證明被告犯罪者
    ，應諭知無罪之判決，刑事訴訟法第一百五十四條第二項及第三百零一條第一項
    分別定有明文。次按告訴人之告訴，係以使被告受刑事訴追為目的，是其陳述是
    否與事實相符，仍應調查其他證據以資審認；又認定不利被告之事實，須依積極
    證據，苟積極證據不足為不利於被告事實之認定時，即應為有利於被告之認定，
    更不必有何有利之證據；而所謂「積極證據足以為不利被告事實之認定」，係指
    據為訴訟上證明之全盤證據資料，在客觀上已達於通常一般之人均不致於有所懷
    疑，而得確信被告確曾犯罪之程度，若未達此一程度，而有合理懷疑之存在時，
    即無從為有罪之認定，最高法院五十二年台上字第一三○○號、三十年上字第八
    一六號及七十六年台上字四九八六號分別著有判例可資參照。
  (三)本件自訴人認被告涉有恐嚇危害安全罪嫌，無非以自訴人之指訴、診所照片四幀
    、被告經營盆栽店面照片一幀、臺灣高雄地方法院檢察署九十二年度偵字第一一
    三四四號不起訴處分書一份，以及聲請傳喚診所護士庚○○及復健人員乙○○為
    證。
  (四)訊據被告固坦承曾至警局報案指稱自訴人毀損其汽車，惟堅詞否認被訴恐嚇危害
    安全之犯行，辯稱：伊在上開診所對面經營盆栽生意而與自訴人為鄰居，但伊從
    未打過電話給自訴人，所有電話均是自訴人打給伊的，伊更未曾在電話內恐嚇自
    訴人，亦曾未攜帶黑漆潑灑自訴人之診所等語。
  (五)經查：
    (1)自訴人係設於高雄市三民區○○○路一九九號「天惠中醫診所」之負責人，被
      告則在上開診所對面經營盆栽生意，被告曾至上開診所由自訴人看診而彼此認
      識，被告曾控告自訴人涉犯毀損犯行，然經臺灣高雄地方法院檢察署檢察官以
      九十二年度偵字第一一三四四號為不起訴處分確定，至自訴人則曾向鼎金派出
      所檢舉被告違規佔用道路，另自訴人開設之診所曾於九十二年一月二十二日及
      同月二十三日遭人潑灑黑漆等情，除據被告自承在卷，並經自訴人以及證人即
      上開診所中醫師己○○、復健人員乙○○、護士庚○○、丙○○陳述甚明，復
      有高雄市政府警察局三民第二分局九十三年三月一日高市警三二分三字第○九
      三○○○二八五○號函檢附該分局鼎金派出所九十二年一月二十日、二十一日
      、二十三日之報案紀錄、診所照片四幀、被告經營盆栽店面照片一幀及臺灣高
      雄地方法院檢察署檢察官九十二年度偵字第一一三四四號不起訴處分書一份附
      卷可稽，而堪認定。
    (2)自訴意旨以自訴人於九十二年一月十六日曾致電被告，質問被告為何控告自訴
      人毀損汽車，遭被告於電話中恐嚇稱：「妳當醫師，我纏妳怕什麼？我要讓妳
      的診所開不下去」等情，除自訴人之單一指訴外，並無其他足資佐證之證據，
      審酌自訴人與被告原本熟識，卻因某種原因而心生嫌隙，自訴人與被告之間，
      更因被告控告自訴人毀損案件及自訴人檢舉被告違規佔用道路糾紛而更趨衝突
      、緊張與不滿，從而本件自訴人之指訴，本即難期客觀中立，況且，自訴人之
      自訴，係以使被告受刑事追訴為目的，若無其他證據足以佐證自訴人之陳述確
      實與事實相符，自難單憑自訴人之片面指訴，遽認被告曾於九十二年一月十六
      日在電話中以前揭語句恐嚇自訴人。
    (3)又自訴人雖對於九十二年一月二十三日，親眼目睹被告至其開設之上開診所潑
      灑黑漆，其並清楚看見該潑灑黑漆之人即係被告乙節，指訴歷歷，核與證人即
      該診所之護士庚○○及丙○○於本院審理時，一致證稱：伊等二人當日親眼目
      賭被告至診所潑灑黑漆，因當時被告頭戴半罩式安全帽且停頓了一下，因而可
      清楚看見被告之容貌，當時被告頭戴之安全帽為黑色，身著黃色雨衣等語相符
      。然案發當日自訴人及證人丙○○均曾至鼎金派出所製作筆錄，並均於警詢時
      一致陳稱：當時潑灑黑漆之男子身著紫色黃邊之雨衣，頭戴黑色全罩式安全帽
，並罩有口罩等語明確，證人丙○○並證稱：伊不確定是否認識該名男子，亦
      未看清楚該男子之容貌等語，自訴人則陳稱：伊確定該名男子就是被告，因伊
      從該名男子之身材即可認定係被告等語，審酌自訴人及證人丙○○於事件發生
      後之當日，即至警局製作筆錄，對於案發當時之情況，記憶最為清晰、深刻，
      且證人丙○○係自訴人之員工，與被告並無特別之交情，自訴人則因遭被告控
      告毀損而心生嫌隙，其等二人均無偏袒迴護被告之理由存在，堪認自訴人與證
      人丙○○在警詢中所為之前開陳述，應係屬實，是自訴人及證人丙○○於案發
      當日既然因未能清楚目睹潑灑黑漆之人之容貌，而無法於當日明確指認該潑灑
      黑漆之人即係被告，卻於事隔一年之久後，反能明確指認被告即係當日潑灑黑
      漆之人，自與常情有違，足認自訴人與證人丙○○於本院審理時明確指認被告
      即係當日潑灑黑漆之人，應屬偏頗之詞，而不足採信。至於自訴人於警詢時，
      指稱：伊從該名男子之身材即可認定係被告等語，僅屬其個人揣測之詞，且單
      憑潑灑黑漆之人之身材，即推斷該潑灑黑漆之人即係被告，亦嫌率斷，從而自
      訴人及證人丙○○於本院陳稱：當日潑灑黑漆之人即係被告云云，既與渠等二
      人在警詢時所為之陳述矛盾，而均具有瑕疵，自不足為不利於被告之認定依據
      。
    (4)另九十二年一月二十三日「天惠中醫診所」第二次發生潑黑漆事件後，僅自訴
      人與證人丙○○至鼎金派出所製作筆錄，證人庚○○並未前往製作筆錄等情，
      亦有高雄市政府警察局三民第二分局九十三年九月二十七日高市警三二分三字
      第○九三○○二一三三○號函一紙在卷可攷，若證人庚○○當日確曾目睹潑灑
      黑漆之人之面目與容貌，即屬潑黑漆事件之關鍵證人，自不可能未與自訴人一
      同前往警局製作相關筆錄，且自訴人提起本件自訴時，未聲請傳喚證人丙○○
      ，卻聲請傳喚證人庚○○，是證人庚○○當日是否確曾目睹潑灑黑漆之人，已
      然啟人疑竇。又案發當日潑灑黑漆之人身著紫色黃邊雨衣，頭戴黑色全罩式安
      全帽，並罩有口罩，而無法明清楚辨認該人之面目容貌等語，亦據自訴人及證
      人丙○○於警詢時陳述明確，已如前述，則證人庚○○縱曾目睹潑灑黑漆之男
      子，亦當因該男子頭戴全罩式安全帽，並罩有口罩，而無法清楚辨認該男子係
      何人，是證人庚○○證稱：當日曾目睹被告即係潑灑黑漆之人云云，即屬無稽
      。由於各人之認知能力及觀察角度均不相同，若就不同之個人於同一時、地就
      同一事件所為之觀察，立即陳述其觀察之事件，本即難以期待不同之個人為相
      同一致之陳述，且當日潑灑黑漆，事出突然，發生經過僅在一瞬之間，證人庚○○果真目睹當日發生之情況，縱使案發當時記憶深刻，亦因時間之經過而逐
      漸模糊，是證人庚○○於本院作證時，距離案發當日已逾一年之久，其就案發
      當日被告之穿著及是否騎乘機車等重要情節所為之證詞，竟與證人丙○○在本
      院作證時所為之陳述，如出一轍，自屬難以想像，足認證人庚○○及丙○○於
      本院審理時，一致證稱：當日潑灑油漆之人即係被告云云，應係附和自訴人指
      訴所為之證詞，尚難據此認定被告即係當日潑灑黑漆之人。
    (5)證人戊○○證稱：當日（即九十二年一月二十三日）證人庚○○有跟我提到潑
      灑黑漆之人，但該人我不認識云云，雖核與證人庚○○證稱：當日潑灑黑漆之
      人，除伊跟自訴人、證人丙○○知悉外，伊尚有告知證人戊○○云云相符，然
      自訴人與證人丙○○既然因當日潑灑黑漆之人頭戴黑色全罩式安全帽，並罩有
      口罩，而無法辨認該人即係被告，則證人庚○○自無可能反能清楚辨認該人即
      係被告，已如前述，則證人庚○○又如何能告知證人戊○○，當日潑灑黑漆之
      人即係被告。而證人乙○○於本院九十三年四月十四日審理時，先是證稱：診
      所發生二次潑灑黑漆事件，伊未目睹事件發生之經過，但都有至現場，並不清
      楚是何人潑灑黑漆等語，嗣經自訴代理人質問：「潑油漆後，你們有無討論潑
      油漆的人是丁○○」證人乙○○始答：「事情隔很久，但好像有討論到潑油漆
      的人是丁○○」等語，前後證述已然不一，且參照證人己○○於同日係證稱：
      診所內人員均因自訴人與被告有糾紛，而認為診所遭人潑灑黑漆，係被告所為
      ，但伊認為被告要犯罪也不可能自己去潑等語，若果真如證人庚○○所言，其
      當日曾清楚目睹被告潑灑黑漆之情況，並告知證人戊○○潑灑油漆之人即係被
      告，則當日既然自訴人與證人丙○○亦同在現場，證人乙○○事後亦趕至現場
      ，證人己○○豈有可能從未曾聽聞診所內人員提及九十二年一月二十三日潑灑
      黑漆之人即係被告，而證稱認為被告不可能自己去潑等語，是證人庚○○、戊○○及乙○○前揭證詞，亦均不足為被告即係當日至自訴人診所潑灑黑漆之人
  之認定依據。
    (6)再以，自訴人於潑灑黑漆事件發生後，究竟由何人陪同上下班，證人乙○○係
      證稱：潑油漆事件發生後，伊未曾陪同自訴人上班，僅陪同自訴人下班，有時
      候自訴人會找護士、推拿師陪同下班云云；證人庚○○係證稱：發生潑油漆事
      件後，有時候自訴人會找員工乙○○陪同上班，不清楚證人乙○○是否會陪同
      自訴人下班云云；證人丙○○係證稱：潑油漆事件後，伊不清楚自訴人如何上
      班，下班則由伊與證人乙○○輪流陪同下班回家云云；證人戊○○證稱：事件
      發生後，自訴人曾向其提及由證人乙○○陪同上、下班云云；自訴人則陳稱：
      潑油漆事件發生後，伊即不敢開車，改搭計程車，晚上下班不能請證人乙○○
      陪同回去時，即請計程車司機載一程云云，是自訴人究竟係由證人乙○○陪同
      上班或下班，或係由證人乙○○單獨陪同下班，抑或證人乙○○與丙○○輪流
      陪同下班，還是由證人乙○○及計程車司機陪同下班，自訴人與證人乙○○、
      庚○○、丙○○及戊○○，彼此供述矛盾不一，審酌自訴人於潑灑油漆事件發
      生後如何上、下班，此種一段期間內反覆發生之例行活動，尚會產生陳述相互
      不一致之情況，則自訴人與證人乙○○、庚○○、丙○○及戊○○對九十二年
      一月二十三日何人潑灑油漆之一瞬間記憶，竟均能一致陳述當日係由自訴人、
      證人庚○○及丙○○在場，親眼目睹被告身穿黃色雨衣，頭戴半罩式安全帽至
      診所潑灑黑漆，亦屬難以想像之事，堪認證人乙○○、庚○○、丙○○因均係
      自訴人所雇用之員工，而證人戊○○之前亦受僱於自訴人，而與自訴人具有一
      定之友好程度，是證人乙○○、庚○○、丙○○及戊○○證稱：當日證人庚○○、丙○○及自訴人親眼目睹被告至診所潑灑油漆，證人庚○○並告知證人戊○○，證人乙○○事後聽聞他人討論而知悉當日潑灑油漆之人係被告云云，均
      非立於客觀地位，忠實陳述過去之歷史事實，而均係偏頗自訴人所為不利被告
      之陳述，自均不足為被告不利事實之認定。
    (7)證人葉文記證稱：自訴人需搭乘計程車時，均會找伊，伊搭載自訴人幾次後，
      自訴人曾向其提及診所遭人潑漆，係自訴人診所遭潑漆後之隔日，自訴人告知
      伊的等語，是依證人葉文記所言，僅能證明證人葉文記經常搭載自訴人，不能
      證明自訴人係因潑漆事件後，始行要求證人葉文記晚間搭載其返回住處，自難
      憑據證人葉文記之證詞而為不利被告之認定。
    (8)另自訴人以證人庚○○於本院九十三年四月十四日證稱：被告於潑油漆之前，
      伊曾於某日在診所內接獲被告來電表示欲找尋自訴人，因自訴人當日未輪值，
      伊因而詢問被告何事，被告便說請自訴人儘速回電，否則要給自訴人好看等語
      為據，認被告此部分亦涉犯恐嚇危害安全罪嫌。又證人庚○○亦證稱：曾將該
      次接聽電話內容轉告自訴人等語，則若果真如證人庚○○所言，被告確曾撥打
      診所內之電話找尋自訴人未果而恫稱：要自訴人好看等語，斟酌自訴人與被告
      早因前述控告毀損及檢舉佔用道路糾紛，而彼此心生嫌隙，自訴人既然懂得並
      知悉將被告於九十一年一月十六日電話中之恐嚇言詞部分，於提起自訴時，在
      自訴狀內詳細記載，又豈會漏將被告另一次之電話恐嚇犯行，一併在自訴狀內
      ，予以記載，提起自訴，參酌證人庚○○前揭關於案發當日是否親眼目睹潑灑
      黑漆之人之面目容貌，以及是否曾告知證人戊○○當日潑灑黑漆之人即係被告
      等有關證詞，均明顯偏頗自訴人，是證人庚○○就此部分所為證詞之真實性，
      已然啟人疑竇。且證人庚○○與被告並不熟識，僅因被告曾至自訴人之診所就
      診而認識被告，亦據證人庚○○證述明確，則證人庚○○在電話中是否能正確
      辨認當日通電話找尋自訴人之人，即係被告，亦堪質疑；參以，證人庚○○證
      稱當日係因自訴人未輪值，始未接獲該電話，由證人庚○○將電話內容轉告自
      訴人之情節，與證人己○○證稱：「就發生潑油漆的事件，有一次我在掛號小
      姐那邊，剛好宋先生打電話找王醫師，王醫師不接電話，聽掛號小姐說宋先生
      有表示王醫師不接電話的話，他要怎麼樣，後來就發生潑油漆的事情」等語，
      ，顯有差異，自難單憑證人庚○○及己○○彼此矛盾之證述，遽認被告曾以電
      話為恐嚇危害安全之犯行。
    (9)綜上所述，證人己○○及診所照片四幀，僅能證明自訴人開設之上開診所確曾
      遭人潑灑黑漆之事實。證人葉文記之證詞，亦僅能證明自訴人經常搭乘證人葉
      文記之計程車，並曾於診所下班後搭乘該計程車返家之事實，而與本案被告是
      否曾至自訴人之診所潑灑黑漆之判斷無涉。至於自訴人及證人丙○○、庚○○
      、戊○○、乙○○，或陳稱：當日潑灑黑漆之人即係被告等語，或證稱：曾聽
      聞當日潑灑黑漆之人即係被告等語，因與自訴人及證人丙○○於警詢時所為之
    陳述情節不符，且於事隔一年之後，就被告即係當日潑灑黑漆之人乙節，彼此
      之陳述竟全然一致，毫無因時間過久而記憶模糊之情事發生，亦有悖於一般常
      情之處，尚無法據上開具有瑕疵之指訴及證詞，遽認被告即係當日潑灑黑漆之
      人。另被告是否曾於九十二年一月十六日及同月某日，分別以電話與自訴人及
      證人庚○○通話中出言恐嚇，亦僅有自訴人及證人庚○○之單一指訴或證述，
      自訴人因控告毀損案件及檢舉佔用道路而與被告產生怨隙，證人庚○○又為自
      訴人雇用之員工，其等二人所為指訴及證詞難免失之主觀及偏頗，而亦均不足
      為被告曾以電話恐嚇自訴人之認定依據。此外，自訴人亦未舉出其他積極證據
      以資證明被告確有自訴意指所稱之恐嚇危害安全犯行，揆諸前揭說明，現存之
      證據既然不足為不利於被告事實之認定，即應為被告有利之認定，依法自應為
      其無罪之諭知。
二、不受理部分：
  (一)按「告訴或請求乃論之罪，已不得為告訴或請求者，不得再行自訴」、「不得提
    起自訴而提起者，應諭知不受理判決」刑事訴訟法第三百二十二條、第三百三十
    四條分別定有明文。
  (二)查本件自訴人自訴被告連續於九十二年一月二十二日及同月二十三日，持黑漆撥
    灑其開設之上開診所大門、窗戶玻璃及地板，致自訴人之人格尊嚴深受侮辱，因
    認被告前揭撥灑黑漆之行為，亦犯刑法第三百零九條第二項之強暴公然侮辱罪，
    而該項犯行，而該項犯行，依同法第三百十四條之規定，須告訴乃論。而依刑事
    訴訟法第二百三十七條第一項之規定「告訴乃論之罪，其告訴應自得為告訴之人
    知悉犯人之時起，於六個月內為之」，本件自訴人主張被告強暴公然侮辱之時間
    為九十二年一月二十二日及同月二十三日，卻遲至九十二年八月十九日始提出自
    訴，其提起本件自訴之時間，顯已逾告訴期間，依前開規定，自不得再行自訴，
    依法自應諭知不受理之判決。
據上論斷，應依刑事訴訟法第三百四十三條、第三百零一條第一項、第三百零三條第
三款，判決如主文。
中      華      民      國      九十三      年    十    月    二十五    日
                                    臺灣高雄地方法院刑事第十一庭
                                        審判長法  官  徐美麗
                                              法  官  鄭詠仁
                                              法  官  高增泓
右正本證明與原本無異。
如不服本判決，應於送達後十日內，向本院提出上訴狀。
                                              書記官  林慧芬
中      華      民      國      九十三      年    十    月    二十五    日
